臺灣基隆地方法院交通事件裁定　　　　100年度交聲字第452號
移送機關即
原處分機關　　交通部公路總局臺北區監理所基隆監理站
聲明異議人
即受處分人　　陳志杰
上列聲明異議人即受處分人因違反道路交通管理處罰條例案件，
對於交通部公路總局臺北區監理所基隆監理站中華民國100 年7
月29日所為之處分（原處分案號：基監字第裁42-DB0000000號）
，聲明異議，本院裁定如下：
    主  文
異議駁回。
    理  由
一、原處分意旨略以：聲明異議人即受處分人陳志杰（下稱異議
    人）於民國100 年6 月9 日上午8 時55分許，駕駛吉進交通
    公司所有之329-HV號營業貨運曳引車，行經桃園縣臺61線北
    上53.5公里處，因闖紅燈之違規，經桃園縣政府警察局楊梅
    分局永安派出所（下稱舉發單位）執勤員警以異議人有違反
    道路交通管理處罰條例第53條第1 項規定之行為當場單掣舉
    發（桃園縣政府警察局100 年6 月9 日桃警局交字第DB0000
    000 號）。嗣異議人於應到案日期前（100 年6 月24日）之
    100 年6 月16日，向交通部公路總局臺北區監理所基隆監理
    站（下稱原處分機關）提起申訴，原處分機關函請舉發單位
    調查結果，仍認異議人有上開違規行為，乃依前揭道路交通
    管理處罰條例第53條第1 項、第63條第1 項第3 款（原裁決
    書漏載第3 款）之規定及違反道路交通管理事件統一裁罰基
    準及處理細則第41條、第43條、第44條及第67條等規定，於
    100 年7 月29日以基監字第裁42-DB0000000號裁決書，裁處
    異議人罰鍰新臺幣（下同）3,600 元，並記違規點數3 點等
    語。
二、聲明異議意旨略以：伊雖有於100 年6 月9 日上午8 時55分
    許，駕駛上開營業貨運曳引車，行經臺61線北上53.5公里處
    ，因該交岔路口設有紅綠燈號誌，斯當時確無見到紅燈才行
    駛通過，並無如舉發員警所稱闖紅燈違規情事存在，且由員
    警錄影畫面觀之，該錄影鏡頭有調動無法完全顯示違規時之
    號誌情狀，爰為此聲明異議云云。
三、道路交通安全規則第90條規定，駕駛人駕駛汽車，應遵守道
    路交通標誌、標線、號誌之指示，並服從交通指揮人員之指
    揮。又道路交通管理處罰條例第53條第1 項規定，汽車駕駛
    人，行經有燈光號誌管制之交岔路口闖紅燈者，處1,800 元
    以上5,400 元以下罰鍰。同條例第63條第1 項第3 款規定，
    汽車駕駛人有第53條情形者，除依原條款處罰鍰外，並記違
    規點數3 點。
四、經查：
  (一)異議人駕駛329-HV號營業貨運曳引車，於100 年6 月9 日上
    午8 時55分許，行經桃園縣臺61線北上53.5公里處「設有燈
    光號誌管制」之交岔路口，因不遵守號誌指示而「闖紅燈」
    ，並為警當場攔停且掣單舉發違規等情，此有桃園縣政府警
    察局桃警局交字第DB0000000 號舉發違反道路交通管理事件
    通知單、桃園縣政府警察局楊梅分局100 年7 月1 日楊警分
    交字第1008024893號函、交通部公路總局臺北區監理所基隆
    監理站基監字第裁42-DB0000000號違反道路交通管理事件裁
    決書各1 份在卷可稽。是異議人於上開時間、路段有「闖紅
    燈」之違規事實，應甚明確，堪予認定。
  (二)異議人雖辯稱：伊當時見該號誌燈確無呈現紅燈才行駛通過
    ，並無如舉發員警所稱闖紅燈之違規情事存在云云。然查異
    議人係沿桃園縣臺61線北上53.5公里方向行駛，且因不遵守
    號誌指示而「闖紅燈」為警攔停等情，本院以員警所提供之
    異議人100 年6 月9 日違規現場錄影光碟，勘驗結果：一開
    始錄影畫面1 至2 秒時，員警所立之處（即直向道路）前方
    號誌為綠燈，而異議人則駕駛車牌號碼329-HV號營業貨運曳
    引車從前方路口（即橫向道路）駛過。於錄影時間3 至12秒
    時，員警則從直向道路緩慢前進，並轉入前方橫向道路路口
    ，而直向道路路口當時號誌均呈現綠燈狀態。而錄影時間16
    至22秒時，員警轉入異議人所行駛之橫向道路，該橫向道路
    前方號誌仍呈現紅燈狀態，至錄影時間23秒時，該橫向道路
    號誌始由紅燈變成綠燈，足徵上開勘驗結果異議人違規當時
    橫向道路之號誌燈確實呈現紅燈無訛。是異議人以上揭情詞
    置辯，顯係卸責之詞，自不可採。
  (三)另按道路交通標誌標線號誌設置規則第206 條第5 款規定行
    車管制號誌顯示為圓形紅燈者，其意義為車輛禁止通行，不
    得超越停止線或進入路口，道路交通標誌標線號誌設置規則
    第206 條定有明文，故汽車駕駛人行駛至有燈光號誌管制之
    交岔路口，其行進、轉彎應遵守燈光號誌之指示，而燈光號
    誌顯示為圓形紅燈者，應完全停止並禁止為任何通行行為，
    亦即不得超越停止線或進入路口，從而駕駛人於紅燈之狀態
    下，超越停止線左轉並進入路口，自屬道路交通法規所定義
    之「闖紅燈」行為之一種，其理甚明。再按交通部82年4 月
    22日交路字第009811號函釋「闖紅燈」認定標準，乃係為恐
    凡超越停止線即遽論處「闖紅燈」，則恐難為一般大眾所接
    受，亦非「道路交通管理處罰條例」當初立法精神，故為促
    使駕駛人回歸於對標線之認知，同時兼顧執法技術層面與大
    眾接受程度，茲將面對圓形紅燈時超越停止線或闖紅燈行為
    之認定敘述如后，以供參考：1.車輛面對圓形紅燈時仍逕予
    穿越路口至銜接路段，含左轉、直行、迴轉及右轉（依箭頭
    綠燈允許行駛者除外）即視為闖紅燈之行為。2.有繪設路口
    範圍者：車輛無視於紅燈警示，有穿越路口之意圖，而車身
    已伸入路口範圍亦視同闖紅燈；若僅伸越停止線而未達路口
    範圍者，則視為不遵守標線指示。（可以處罰條例第60條第
    2 項第3 款之規定處分之）。3.無繪設路口範圍者：以車輛
    無視於紅燈號誌，而有穿越路口之企圖，其車身並已伸越停
    止線並足以妨害其他方向人（若有行人穿越道）、車通行者
    亦以闖紅燈論處；若僅車身伸越停止線則以不遵守標線指示
    視之。4.目前交岔路口已繪設網狀黃線區者暫以該範圍視作
    路口，未繪設者請公路主管機關依內政部警政署65年2 月16
    日警署交字第00249 號函之規定，視路況、車況繪設路口範
    圍。5.另路口設有照相設施者並請有關單位依會議結論之認
    定標準配合調整以更能明確認定。末按，主管機關基於職權
    因執行特定法律之規定，得為必要之釋示，以供本機關或下
    級機關所屬公務員行使職權時之依據，此即「解釋性行政規
    則」（司法院大法官釋字第548 號解釋參照）。上開函釋為
    道路交通管理處罰條例第8 條所定之公路主管機關（交通部
    公路總局各區監理所監理站）之上級機關交通部所發布，其
    對該條例所為之釋示自有上開「解釋性行政規則」之效力，
    足堪為各級機關適用法律及民眾認知執法機關適用法律意見
    之參考。從而，揆諸前揭函示說明，異議人上開違規行為，
    係為車輛面對圓形紅燈時仍逕予直行穿越路口，為闖紅燈之
    行為，洵屬有據，附此敘明。
五、綜上所述，異議人於上揭時地闖越紅燈違規之行為已堪認定
    ，從而原處分機關依道路交通管理處罰條例第53條第1 項之
    規定，裁處異議人3,600 元罰緩，並依同條例第63條第1 項
    第3 款（裁決書漏載第3 款）之規定，記違規點數3 點，核
    無違誤，本件異議人之異議為無理由，應予駁回。
六、據上論結，依道路交通案件處理辦法第18條，裁定如主文。
中    華    民    國   100    年    8     月    26    日
                  交通法庭法    官  齊潔
以上正本證明與原本無異。
對於本件裁定如有不服，應於送達後5日內， 向本院提出抗告書
狀，敘述抗告之理由，抗告於臺灣高等法院。
中    華    民    國   100    年    8     月    26    日
                          書 記 官  李繼業